【裁判字號】    98,上易,618
【裁判日期】    990330
【裁判案由】    給付貨款
【裁判全文】
臺灣高等法院民事判決                 98年度上易字第618號
    上  訴  人  新豐混凝土事業股份有限公司
    法定代理人  丙○○
    訴訟代理人  乙○○
    被上訴人    立山營造事業股份有限公司
    法定代理人  丁○○
    訴訟代理人  甲○○
上列當事人間請求給付貨款事件，上訴人對於中華民國98年3月
31日臺灣臺北地方法院98年度訴字第309號判決提起上訴，本院
於99年3月9日言詞辯論終結，判決如下：
    主  文
原判決關於駁回上訴人後開第二項之訴部分，暨訴訟費用之裁判
均廢棄。
上開廢棄部分，被上訴人應給付上訴人新台幣捌拾貳萬壹仟參佰
參拾玖元及自民國97年11月14日起至清償日止，按年息百分之五
計算之利息。
其餘上訴駁回。
第一、二審訴訟費用由被上訴人負擔。
    事實及理由
一、上訴人起訴主張：被上訴人於民國94年11月間至95年12月間
    向伊購買水泥製品，貨款總計新台幣（下同）1,642,678元
    。伊依約交貨後，被上訴人則僅交付面額各10萬元（發票日
    為96年9月30日、票號0000000號）及50萬元（發票日為96年
    10 月31日、票號0000000號）之支票2紙予伊，惟經伊屆期
    提示，均未獲付款，後於97年1月29日被上訴人雖指示榮工
    ─益鼎聯合承攬體率真施工處匯款入伊指定帳戶821,339元
    ，但尚有821,369元貨款迄未給付等語，爰求為命被上訴人
    給付821,369元及自支付命令送達翌日（即97年11月14日─
    見原審支付命令卷第25頁之送達證書）起至清償日止，按年
    息百分之5計付利息之判決。被上訴人則以：伊因向訴外人
    勞工─益鼎聯合承攬體承攬率真施工處之工程而向上訴人購
    買水泥製品，雖未給付貨款，但於96年8月21日與上訴人協
    議上開貨款改由榮工─益鼎聯合承攬體率真施工處於支付伊
    保留款時，直接匯款至上訴人所指定之帳戶，故本件債務已
    由榮工─益鼎聯合承攬體承受；又上開榮工─益鼎聯合承攬
    體率真施工處已於97年1月29日匯款入上訴人指定之帳戶
    821,339元，兩造同時再約定尾款821,369元部分，俟榮工─
    益鼎聯合承攬體率真施工處結付伊保留款時再給付，惟榮工
    ─益鼎聯合承攬體率真施工處迄未給付保留款予伊，故上訴
    人尚不得向伊請求上開尾款云云，資為抗辯。原審判決上訴
    人敗訴，上訴人不服提起上訴，並聲明：(一)原判決廢棄。(二)
    被上訴人應給付上訴人821,369元及自支付命令送達翌日起
    至清償日止，按年息百分之5計算之利息。被上訴人則聲明
    ：上訴駁回。
二、經查兩造均不爭執被上訴人有向上訴人購買水泥製品，應給
    付貨款1,642,678元，上訴人已交付貨物完畢，但被上訴人
    僅於97年1月29日給付部分貨款821,339元，其餘尾款尚未清
    償之事實，復有上訴人提出之支票退票理由單、統一發票及
    出貨單為證（見原審98年訴字第309號卷第12頁至第23頁）
    ，堪信為真實。至上訴人主張被上訴人應給付尾款821,369
    元本息，則為被上訴人所否認，並以前揭情詞置辯。經查：
（一）兩造曾於96年8月21日簽定協議書，確認迄當日止積欠之
      貨款為1,642,678元，被上訴人並允諾以其在榮工─益鼎
      聯合承攬體率真施工處之工程保留款內支付予上訴人，如
      保留款不足，未能分配支付，被上訴人願於一個月內以現
      金付清，並當場交付2紙支票，面額共計60萬元（支票號
      碼0000000號及0000000號）（以上均見原審上開卷第36頁
      之協議書所載）。惟遍查上開協議書並無關於系爭貨款債
      務由榮工─益鼎聯合承攬體率真施工處承受之文字或意旨
      ，亦無榮工─益鼎聯合承攬體率真施工處簽認表示承受之
      記載，故被上訴人所辯系爭貨款債務已因上開協議書之簽
      定而轉由榮工─益鼎聯合承攬體率真施工處承受云云，即
      非可取。
（二）兩造嗣於97年1月29日再立具同意書，除由被上訴人依約
      定將自榮工─益鼎聯合承攬體「國防大學率真分案主體工
      程」景觀雜項工程之工程款821,339元轉撥付予上訴人帳
      戶，及上訴人應將持有之前揭支票2紙返還外，並約定尾
      款待「立山公司（指被上訴人）與榮工─益鼎聯合承攬體
      結付保留款時再支付」（見原審上開卷第37頁之同意書）
      。惟查被上訴人所承攬榮工─益鼎聯合承攬體率真施工處
      之工程業於96年2月14日完工，於96年8月15日驗收（見本
      院卷第32頁所附被上訴人向臺灣臺北地方法院起訴請求榮
      民工程股份有限公司及益鼎工程股份有限公司給付工程款
      之98年3月13日起訴狀所載），堪認被上訴人實已與榮工
      ─益鼎聯合承攬體率真施工處結付保留款而未果，此由兩
      造於臺灣臺北地方法院上開民事事件進行言詞辯論時所爭
      執之點即包括被上訴人是否有施工進度落後而由榮工─益
      鼎聯合承攬體率真施工處另雇工施作，並以保留款扣抵業
      主另雇工支出之費用（見本院卷外放臺灣臺北地方法院98
      年度審建字第68號影印卷第136頁），益可證系爭保留款
      業經被上訴人向榮工─益鼎聯合承攬體率真施工處申請結
      付，僅後者拒絕給付保留款而已。而上訴人於97年12月間
      聲請假扣押執行被上訴人之財產時，臺灣板橋地方法院以
      97年度執全字第3762號受理，並向榮工─益鼎聯合承攬體
      中之益鼎工程股份有限公司核發執行命令，禁止公司對被
      上訴人給付工程款，惟經該公司於98年2月間具狀聲明異
      議，表示被上訴人對該公司已無何債權存在，而執行無結
      果終結，有上訴人提出之益鼎工程股份有限公司之執行命
      令、聲明異議狀及執行處通知影本各1件為證（見本院卷
      第24頁至第27頁）為證，復經本院依職權調閱該案執行卷
      核閱屬實。綜上，應認被上訴人確已於完工驗收後與榮工
      ─益鼎聯合承攬體率真施工處結付保留款，僅施工處認已
      無保留款可供給付。被上訴人既已為上開結付行為，則依
      系爭同意書之約定，上訴人請求被上訴人給付貨款之尾款
      ，即屬有據。被上訴人雖提出與其他廠商訂定之同意書及
      協議書為證（見本院卷第82頁至第85頁），抗辯：伊與其
      他廠商也訂定相同約定，且結付保留款就是指給付保留款
      ，況伊尚有保留款可請領，僅榮工─益鼎聯合承攬體率真
      施工處拒絕給付保留款，故上訴人尚不得請求貨款尾款云
      云。惟查本件既有結付行為，僅被上訴人是否有保留款可
      資請領尚有爭執，則應認上訴人請求系爭貨款尾款之時間
      已屆至，故被上訴人所云應俟榮工─益鼎聯合承攬體率真
      施工處給付保留款後伊始須給付貨款，顯非可取。至被上
      訴人所提出之其與其他廠商間之同意書及協議書，充其量
      僅能證明被上訴人有以相同模式與其他廠商為約定，但並
      不能證明上訴人須於被上訴人向榮工─益鼎聯合承攬體訴
      訟取得保留款後始得請求系爭貨款之尾款。故不得作為有
      利於被上訴人之認定。
（三）被上訴人應給付系爭貨款尾款，既如前述。惟查兩造均不
      爭執依前揭協議書所載，系爭貨款總計1,642,678元，而
      被上訴人已於97年1月29日給付821,339元，則上訴人所得
      請求之尾款應係821,339元（其計算式為：1,642,678元-
      821,339元＝821,339元），超過此部分之請求，即非有據
      。
三、綜上所述，上訴人依買賣關係，請求被上訴人給付貨款821,
    339元及自97年11月14日（即支付命令送達翌日）起至清償
    日止，按年息百分之5計算之法定遲延利息，洵屬有據，應
    予准許。逾此範圍之請求，則屬無據，不應准許。從而，原
    審就上開應予准許部分，所為上訴人敗訴之判決，尚有未洽
    。上訴論旨指摘原判決此部分不當，求予廢棄改判，為有理
    由；就上開不應准許部分，所為上訴人敗訴之判決，並無不
    合。上訴論旨指摘原判決此部分不當，求予廢棄改判，為無
    理由。
四、兩造其餘之攻擊或防禦方法，及未經援用之證據，經本院斟
    酌後，認為均不足以影響本判決之結果，爰不再逐一詳予論
    駁，併此敘明。
五、據上論結，本件上訴為一部有理由，一部無理由，依民事訴
    訟法第450條、第449條第1項、第79條，判決如主文。
中    華    民    國    99    年    3    月    30     日
                    民事第十六庭
                        審判長法  官  王聖惠
                              法  官  呂淑玲
                              法  官  謝碧莉
正本係照原本作成。
不得上訴。
中    華    民    國    99    年    3     月    31    日
                              書記官  李翠齡

司法院資訊處製作；財團法人民間司法改革基金會備份。
